【裁判字號】    89,自緝,20
【裁判日期】    890607
【裁判案由】    詐欺
【裁判全文】
臺灣板橋地方法院刑事判決                          八十九年度自緝字第二０號
    自  訴  人  丙○○
    被      告  甲○○
                乙○○○
右列被告因詐欺案件，經自訴人提起自訴，本院判決如左：
    主  文
甲○○、乙○○○均無罪。
    理  由
一、自訴意旨略以：緣被告甲○○、乙○○○係夫妻，而被告乙○○○係自訴人丙○○之友人，其於民國八十二年間以臨時需要周轉為由，持其夫即被告甲○○之支
    票向自訴人調現，先後計二百四十萬元，另借現金計一百六十萬元，上開支票嗣
    經提示均不獲兌現，被告甲○○、乙○○○復避不見面，且被告乙○○○於八十
    二年九月四日將其所有門牌坐落為臺北縣永和市○○路○段十八巷七弄二樓之房
    地出賣，因認被告甲○○、乙○○○涉有刑法第三百三十九條之詐欺罪嫌云云。
二、按犯罪事實，應依證據認定之，無證據不得推定其犯罪事實；不能證明被告犯罪
    者，應諭知無罪之判決，刑事訴訟法第一百五十四條及第三百零一條第一項分別
    定有明文。次按刑法第三百三十九條第一項詐欺罪之成立，以意圖為自己或第三
    人不法之所有，以詐術使人將本人或第三人之物交付為要件。所謂以詐術使人交
    付，必須被詐欺人因其詐術而陷於錯誤，若其所用方法，不能認為詐術，亦不致
    使人陷於錯誤，即不構成該罪；事實之認定，應憑證據，如未能發現相當證據，
    或證據不足以證明，自不能以推測或擬制之方法為裁判基礎；認定犯罪事實所憑
    之證據，雖不以直接證據為限，間接證據亦包括在內，然無論直接或間接證據，
    其為訴訟上之證明，須於通常一般之人均不致於有所懷疑，而得確信其為真實之
    程度者，始得據之為有罪之認定，倘其證明尚未達到此一程度，而有合理之懷疑
    存在時，即無從為有罪之認定；告訴人之告訴，係以使被告受刑事訴追為目的，
    是其陳述是否與事實相符，仍應調查其他證據以資審認，最高法院四十六年台上
    字第二六０號、四十年台上字第八六號、七十六年台上字第四九八六號及五十二
    年台上字第一三００號判例分別著有明文。
三、自訴人認被告甲○○、乙○○○涉犯上開詐欺罪嫌，係以被告乙○○○持被告甲○○所簽發之支票向自訴人調借現金或單純向自訴人借錢，而上開調現之支票嗣
    經提示均不獲兌現，被告甲○○、乙○○○復避不見面，且被告乙○○○於八十
    二年九月四日將其所有門牌坐落為臺北縣永和市○○路○段十八巷七弄二樓之房
    地出賣，並提出支票十紙、土地登記簿謄本及建物登記簿謄本各一份附卷可稽為
    其論據。
四、訊據被告甲○○、乙○○○均堅決否認有右揭之犯行，均辯稱：我們並沒有要詐
    騙自訴人，我們係因生意上被倒債才周轉不靈，之前我們向自訴人借貸均有清償
    本利等語。
五、經查被告甲○○、乙○○○係夫妻，而被告乙○○○係自訴人丙○○之友人，其
    自七十九年間起即曾以經營古董生意，臨時需要周轉為由，向自訴人借錢，月息
    為二分或二分半，均有清償。嗣被告乙○○○於八十二年間，持其夫即被告甲○○之支票向自訴人調現，先後計二百四十萬元，另借現金計一百六十萬元，上開
    支票嗣經提示均不獲兌現，被告甲○○、乙○○○復因財務周轉不靈，而賣掉門
    牌坐落為臺北縣永和市○○路○段十八巷七弄二樓之房地，另遷他址經營古董生
    意，致自訴人找不到被告甲○○、乙○○○，而向法院提起本件自訴，被告甲○○、乙○○○均因本案經通緝到案後，雙方誤會業已冰釋，並就債務清償事宜達
    成和解等情，業據自訴人與被告甲○○、乙○○○供明在卷，並有支票十紙、土
    地登記簿謄本、建物登記簿謄本及和解書各一份附卷可稽。矧被告甲○○、乙○○○與自訴人間之金錢借貸關係業已達二、三年之久，彼此有相當之信賴關係，
    又本件自訴人所借給被告甲○○、乙○○○之金錢，其中二百四十萬元固有被告
    甲○○所簽發之支票供作擔保，但其餘一百六十萬元則無任何擔保，完全係建立
    在雙方之信賴關係上，且自訴人亦自承被告甲○○、乙○○○借錢時曾表示係救
    命用、急用，顯見被告二人係因金錢周轉困難而向自訴人求援借錢，且十萬火急
    ，自訴人復未要求被告提供上開房地為擔保，被告二人既未施行任何詐術，自訴
    人亦無因此而陷於錯誤之可能，本件應屬民事債務不履行之問題，此外，復查無
    其他積極證據足資證明被告甲○○、乙○○○於借貸當時即有意圖為自己不法之
    所有或施行任何詐術。核被告甲○○、乙○○○所為尚與詐欺罪之構成要件有間
    ，自難以該罪相繩。自訴意旨，尚有誤會。揆諸前揭意旨，不能證明被告甲○○
    、乙○○○犯罪，自應諭知無罪之判決。
據上論斷，應依刑事訴訟法第三百四十三條、第三百零一條第一項，判決如主文。
中      華      民      國    八十九      年    六      月    七      日
                                      臺灣板橋地方法院刑事第一庭
                                          法  官  楊  千  儀
右正本證明與原本無異
如不服本判決應於送達後十日內向本院提出上訴狀
                                          書記官  王      明
中      華      民      國      八十九      年    六      月   十五     日


司法院資訊處製作；財團法人民間司法改革基金會備份。
